Inventaris van het archief van de familie Fagel, 1513-1927
Nationaal Archief, Den Haag
- Eerste groep: stukken van persoonlijke aard.
  - Stukken betreffende de familie Fagel, zgn. adellijke tak., II
    - Tweede generatie., B
      - Mr. Gaspar Fagel, 1634-1688., 3
        Op 6 juli 1664 werd mr. Gaspar Fagel door burgemeesters en regeerders van Haarlem tot pensionaris benoemd. Als zodanig reisde hij met de deputatie van Haarlem ter dagvaart naar Den Haag waar hij zijn particuliere notulen van de vergaderingen van de Staten van Holland en Westfriesland bijhield (zie inv.nrs. 397-407). Daarna volgde op 5 november 1670 zijn benoeming door de Staten-Generaal tot hun griffier. Hiermede werd mr. Gaspar Fagel het eerste lid van de familie Fagel, die met dit ambt bekleed werd. Toen hij in 1672 (20 augustus) tot raadpensionaris van Holland benoemd werd, nam hij op 22 augustus zijn ontslag als griffier der Staten-Generaal. Korte tijd daarna, op 27 augustus 1672, werd zijn stiefbroeder mr. Henrick Fagel tot zijn opvolger aangesteld ( zie rubriek 2 ), waarmede de beide hoogste staatsambten, die in de Republiek der Zeven Verenigde Nederlanden te bedienen waren, nl. het griffierschap en het raadpensionarisschap, zich in handen bevonden van twee familieleden, die de naam Fagel droegen.
        Bij het raadpensionarisschap van Gaspar Fagel kwamen op 14 maart 1681 nog de aanstellingen tot grootzegelbewaarder en eveneens tot stadhouder en registermeester van de lenen van Holland en Westfriesland. Deze rij ambten werd tenslotte besloten met zijn verkiezing tot Hoogheemraad van Delfland.
        Behalve de bescheiden van Gaspar Fagel, die in deze inventaris beschreven zijn (zie bijlage I), bevinden zich ook bescheiden in het zgn. raadpensionarisarchief van Gaspar Fagel, dat bij de archieven van de Staten van Holland is gevoegd. deze bescheiden zijn beschreven in inventaris 3.01.18. Portretten van mr. Gaspar Fagel bevinden zich in de Collectie Fagel (zie hiervoor blz. XVIII).
        Voornaamste literatuur:
        L. R. Beynen, Een bijdrage over den raadpensionaris G. Fagel en de omstandigheden, waaronder hij opvolgde aan Johan de Witt, 'Oefening kweekt Kennis', 1847, 149 vlg.
        A. de Fouw Jr., Onbekende Raadpensionarissen, 1946, 91 vlg.
        K. H. D. Hailey, William of Orange and the English opposition 1672-1674, 1953, passim.
        N. Japikse, Correspondentie van Willem III en Hans Willem Bentinck, eersten graaf van Portland, R.G.P. Kl. Serie nrs. 23, 24, 26, 27 en 28, passim.
        W. J. Knoop, George Frederik van Waldeck en zijn verhouding tot Willem III en tot de Republiek, 'De Gids', 1875, III, 369 vlg.
        F. L. Krämer, Een onuitgegeven verdrag van Willem III, 'Bijdr. v. Vad. Gesch.', 3de Reeks, VI, 133 vlg. en VII, 41 vlg.
        F. N. Meyer, De Beurzestrijd van 1692, 'Advocatenblad', 43ste jaarg., 9, 369 vlg. en 44ste jaarg., 1, 8 vlg.
        P. L. Muller, Briefwisseling tusschen den raadpensionaris Fagel en den veldmaarschalk Van Waldeck, 'Bijdr. v. Vad. Gesch.', 2de Reeks, VIII, 133 vlg.
        E. M. C. Prins, Tentoonstelling Centraal Bureau voor Genealogie, 'Ned. Archievenbl.', 1947, 151.
        Jhr. Th. van Riemsdijk, De Griffie van Hare Hoog Mogenden, 1885, 12.
        M. C. Trevelyan, William The Third and the Defense of Holland, 1672-1674, 1934, passim.
        Zie verder voor levensloop en literatuur Nieuw Nederl. Biogr. Woordenb. III, 382 vlg.
        - Benoemingen., a
          - Commissie van Burgemeesters en Regeerders van Haarlem voor Gaspar Fagel als pensionaris en poorter van Haarlem., 1664 juli 6; 16; 1 charter
          - Commissie van de Staten van Holland en Westfriesland voor Gaspar Fagel als grootzegelbewaarder., 1681 maart 14; 17; 1 charter
          - Commissie van de Staten van Holland en Westfriesland voor Gaspar Fagel als stadhouder van de lenen., 1681 maart 14; 18; 1 charter
          - Commissie van de Staten van Holland en Westfriesland voor Gaspar Fagel als registermeester van de lenen., 1681 maart 14; 19; 1 charter
        - Particuliere Zaken., b
          - Promotiebul van de Universiteit van Utrecht voor Gaspar Fagel als doctor in de beide rechten., 1653 maart 24; 20; 1 charter
          - Transport van de pacht van een stuk land, gelegen in het Noordwijkerduin door Raden en Rekenmeesters van de Rekening der Domeinen van Holland op Gaspar Fagel., 1678 februari 17; 21; 1 charter
          - 'Memoria Gaspari Fageli Libertatis quondam Batavae Vindicis desideratissimi strenuissimi ad Philalethem Batavum' door Lagendaal., Ongedateerd; 22; 1 stuk
      - Mr. Benjamin Fagel, 1642-1705., 4
        4. MR. BENJAMIN FAGEL, heer van Ter Weer, gedoopt in de Grote Kerk te 's-Gravenhage 14 augustus 1642, aldaar overleden 14 juni 1705 en begraven in de Grote Kerk 20 juni, was de vierde zoon van mr. François (de Oudste) en diens tweede vrouw Beatrix van Byemont. Hij huwde in 1673 in de Nieuwe Kerk te 's-Gravenhage met Jacoba Graswinckel, geboren te Heenvliet 17 juli 1650, overleden op het Huis Ter Weer 6 augustus 1722 en begraven in de Nieuwe Kerk te 's-Gravenhage 8 augustus, dochter van Pieter en Maria Godin.
        Mr. Benjamin Fagel was sedert 29 december 1673 secretaris van de Gecommitteerden ter auditie van de gemene landsrekeningen van Holland en sedert 18 juli 1674 raadsheer in het Hof van Holland. Na zijn dood werd hij in dit ambt opgevolgd door zijn neef mr. Cornelis Gerrit Fagel ( zie rubriek 8 ). De portretten van mr. Benjamin Fagel en zijn vrouw Jacoba Graswinckel bevinden zich thans in de Collectie Graswinckel in het Hofje van Gratie te Delft.
        Voornaamste literatuur: Jhr. D. P. M. Graswinckel, Graswinckel, Geschiedenis van een Delfts Brouwers- en Regentengeslacht, 1956, 132 vlg., 375. Zie verder voor levensloop en literatuur Nieuw Nederl. Biogr. Woordenb. III, 382.
        - 'Particuliere Saaken'., a
          - Stukken betreffende de liquidatie van de boedel van Jacoba Graswinckel, weduwe van Benjamin Fagel., 1673-1743; 23-23A; 2 omslagen
            De stukken in deze omslagen zijn doorlopend genummerd 1/27 volgens een inventaris, die bij de stukken was gevoegd.
            - Bestanddeel 1, 23
            - Bestanddeel 2, 23A
      - Jacoba Fagel, ± 1702., 5
        5. JACOBA FAGEL was een dochter van mr. François Fagel (de Oudste) en diens tweede echtgenote Beatrix van Byemont. Over Jacoba, die ook Maria wordt genoemd, is vrijwel niets bekend. Verondersteld wordt, dat zij gehuwd was met Pieter Rosa, maar bewijzen ontbreken.
        - 'Particuliere Saaken'., a
          - Request van Jacoba Fagel aan het Hof van Holland met verzoek tot opening van het gedeelte van het testament van Koning-Stadhouder Willem III, dat bestemd was voor raadpensionaris Gaspar Fagel, voorzien van een apostille van het Hof van Holland houdende goedkeuring van deze opening, alsmede een verklaring betreffende de overdracht van een koffertje met testamenten van Koning Willem III aan de Nassause Domeinraad., 1702; 24; 2 stukken
    - Derde generatie., C
      - Maria Fagel, 1649-1739., 6
        6. MARIA FAGEL, geboren te 's-Gravenhage 11 oktober 1649, aldaar overleden 30 november 1739 en begraven in de Grote Kerk 4 december, was de oudste dochter van mr. Henrick (de Oudste) en Margaretha Rosa. Zij huwde in 1686 met mr. François Doublet, heer van Groeneveld en Moerkerken, gedoopt in de Kloosterkerk te 's-Gravenhage 4 mei 1642, schout van 's-Gravenhage in 1679, burgemeester aldaar in 1680, drossaard van de stad Gorinchem en het land van Arkel in 1686, overleden 7 juni 1688, zoon van Philips, heer van Groeneveld en Catharina Overrijn Florisdr. Eerder was hij gehuwd met Abigaël ten Hove, dochter van mr. Nicolaas en Cornelia Fagel, zuster van mr. Henrick Fagel (de Oudste), zie rubriek 2.
        Een kleindochter van mr. François Doublet en Maria Fagel was Maria Doublet, die in 1743 huwde met Robert d'Arcy graaf van Holdernesse, Brits diplomaat en minister van buitenlandse zaken. Lady Mary speelde een rol in de betrekkingen tussen de Republiek en Engeland gedurende de tweede helft van de 18de eeuw (zie haar correspondentie met François Fagel de Oude en Hendrik Fagel de Oude).
        Een portret van Lady Mary bevindt zich in de Collectie Fagel (zie hiervoor blz. XVIII).
        Voornaamste literatuur: H. E. van Gelder, Nog een portretje van Liotard, 'Oud-Holland', nr. 63, 65 vlg.
        - 'Particuliere Saaken'., a
          - Stukken betreffende de begrafenis van Maria Fagel, weduwe van François Doublet, heer van Groenevelt. Met lijsten van de graven van de families Fagel en Doublet in de Grote of St. Jacobskerk te 's-Gravenhage., 1739; 25; 1 omslag
      - Mr. François Fagel (de Oude), 1659-1746., 7
        7. MR. FRANÇOIS FAGEL (DE OUDE), geboren te 's-Gravenhage 20 december 1659 en in de Grote Kerk gedoopt 24 december, aldaar overleden 4 oktober 1746 en begraven in de Grote Kerk 10 oktober, was de derde zoon van mr. Henrick (de Oudste) en Margaretha Rosa. Hij huwde in 1693 met Elisabeth van Slingelandt, gedoopt in de Grote Kerk te 's-Gravenhage 21 juni 1671, aldaar overleden in de kraam 7 februari 1695, dochter van mr. Govert en diens tweede vrouw Arnoudina van Beaumont.
        Mr. François Fagel ontving op 7 augustus 1680 commissie als commies der Staten-Generaal. Als zodanig assisteerde hij zijn vader mr. Henrick Fagel bij diens werkzaamheden als griffier. Op verzoek van zijn vader werd hij op 3 september 1685 tot griffier benoemd onder beding, dat vader en zoon het ambt te zamen zouden bekleden en de plaats van de eerst stervende zou worden gemortificeerd. Als medegriffier moest François zich tevreden stellen met het tractement en de emolumenten, die hij als commies genoten had. Bij het overlijden van zijn vader werd François dan ook op 13 februari 1690 tot waarneming van het gehele griffiersambt gecommitteerd, terwijl zijn broeder Hendrik bij die gelegenheid tot commies werd aangesteld. Hiermede was François het derde lid van de familie Fagel, die tot het griffierschap werd geroepen. Hij bekleedde dit ambt tot 25 november 1744, toen hij wegens gezondheidsredenen ontslag moest nemen. Zijn neef mr. Hendrik Fagel (de Oude) volgde hem toen op ( zie rubriek 11 ). De portretten van François Fagel en zijn vrouw Elisabeth van Slingelandt bevinden zich in de Collectie Fagel (zie hiervoor blz. XVIII).
        R. Bylsma, Mr. François Fagel, griffier der Staten-Generaal, tijdens zijn laatste levensjaren (1743), 'Hist. Opstellen aan Huizinga', 1948, 29 vlg.
        H. E. van Gelder, Nog een portretje van Liotard, 'Oud-Holland', nr. 63, 65 vlg.
        Jhr. Th. van Riemsdijk, De Griffie van Hare Hoog Mogenden, 1885, 13.
        G. M. Slothouwer, De vorming van Philips Freiherr von Stosch tot diplomatiek agent en zijn betrekking tot den griffier François Fagel, 'Bijdr. v. Vad. Gesch.', 3de Reeks, III, 382 vlg.
        Zie verder voor levensloop en literatuur Nieuw Nederl. Biogr. Woordenb., III, 387.
        - Benoemingen., a
          - Commissie van de Staten-Generaal voor François Fagel als commies bij de Staten-Generaal., 1680 augustus 7; 26; 1 charter
          - Commissie van de Staten-Generaal voor François Fagel als griffier der Staten-Generaal., 1690 februari 13; 27; 1 charter
          - Stukken betreffende het ontslag van François Fagel als griffier der Staten-Generaal., 1744; 28; 1 omslag
        - 'Particuliere Saaken'., b
          - Promotiebul van de Hoge School te Utrecht voor François Fagel als doctor in de beide rechten., 1680 november 6; 29; 1 charter
          - Huwelijkse voorwaarden van François Fagel en Elisabeth van Slingelandt., 1693 juli 17; 30; 1 charter in tweevoud
          - Huwelijksacte van François Fagel en Elisabeth van Slingelandt, alsmede een staat van goederen, ingebracht door François Fagel., 1693; 31; 2 stukken
          - Stukken betreffende de nalatenschap van Elisabeth van Slingelandt., 1695; 32; 2 stukken
          - Acte, waarbij Simon van Slingelandt wordt aangewezen als voogd over Margaretha Fagel., 1695; 33; 1 charter met afschrift
          - Opmerkingen van François Fagel betreffende de scheiding van de boedel van Diederik Bertramsz. van Eck van Panthaleon, echtgenoot van Catharina Fagel, Glaudina van Groenendijck en Elisabeth van Diest., 1715; 34; 3 stukken
            Deze Catharina Fagel is een dochter van Nicolaes Fagel, heer van den Tempel, gehuwd met Elisabeth Robbé. Zij is dus een zuster van de latere generaal François, Nicolaas baron Fagel ( zie rubriek 10 ) en een nichtje van François Fagel de Oude. Zij werd 9 januari 1661 te Nijmegen geboren, overleed 1693-1694 te Nijmegen en huwde 30 juni 1691 met D.B. van Eck van Panthaleon.
          - Correspondentie van François Fagel met Hester de Koker, Pieter van Woensel en Dammas Guldewagen over de benoeming van een voogd over en de regeling van de nalatenschap van de kinderen uit het huwelijk van Hester de Koker met François Fagel Benjaminszoon, raad en schepen van Haarlem., 1722-1730; 35; 1 omslag
            Dammas Guldewagen, secretaris van Haarlem werd tot voogd benoemd; Hester de Koker hertrouwde in 1724 met Pieter van Woensel.
          - 'Eenige stucken rakende het huwelyck en de huwelyx proclamatien van Maria Doublet met den Grave van Holdernesse'., 1743; 36; 1 omslag
            François Fagel trad bij dit huwelijk op als voogd over zijn achternicht Maria Doublet, kleindochter van Maria Fagel en François Doublet, heer van Groenevelt ( zie rubriek 6 ).
          - Minuut van een memorie van doleantie van François Fagel aan de Staten van Holland en Westfriesland met verzoek om verandering van quotisatieklasse., 1745; 37; 1 stuk
          - Testamentaire beschikkingen van François Fagel., 1746; 38; 2 stukken
          - Stukken betreffende de begrafenis van François Fagel., 1746; 39; 1 omslag
          - Aantekeningen van François Fagel over staatsrecht en theologie., Ongedateerd; 40; 1 omslag
          - Kasboek van François Fagel., 1739-1743; 41; 1 deel
          - Catalogus van de boekerij van François Fagel., Ongedateerd; 42; 1 omslag
      - Mr. Cornelis Gerrit Fagel, 1663-1746., 8
        8. MR. CORNELIS GERRIT FAGEL, geboren te Leiden 28 september 1663 en in de Hooglandse Kerk gedoopt, overleden te 's-Gravenhage 21 juni 1746 en begraven in de Grote Kerk 27 juni, was een zoon van mr. Henrick (de Oudste) en Margaretha Rosa. Hij huwde te 's-Gravenhage 23 maart 1693 met Elisabeth Diercquens, geboren te 's-Gravenhage 15 maart 1674 en gedoopt in de Kloosterkerk 16 maart, aldaar overleden 19 oktober 1745 en begraven in de Grote Kerk 25 oktober, dochter van mr. Salomon en Catharina Parmentier.
        Mr. Cornelis Gerrit Fagel ontving commissie van de Staten-Generaal als extraordinaris raadsheer in de Raad van Brabant op 27 juli 1686, als ordinaris-raadsheer in dezelfde Raad op 28 oktober 1687. Daarna werd hij op 17 juli 1705 aangesteld tot raadsheer in het Hof van Holland in de plaats van Benjamin Fagel. Bovendien fungeerde hij als gecommitteerde van de Staten-Generaal bij de vergaderingen van de Noordhollandse Synode, als regent van het St. Nicolaasgasthuis te Den Haag sedert 1719 en als hoofdingeland van Delfland sedert 1742.
        De portretten van mr. Cornelis Gerrit Fagel en zijn vrouw Elisabeth Diercquens in de Collectie Fagel (zie hiervoor blz. XVIII). Zie verder voor levensloop en literatuur Nieuw Nederl. Biogr. Woordenboek III, 384 vlg.
        - 'Particuliere Saaken'., a
          - 'Boedel van mijn vader mr. C. G. Fagel'., 1746; 43; 1 omslag
            Het opschrift van dit dossier werd aangebracht door zijn zoon Hendrik Fagel de Oude.
      - Mr. Hendrik Fagel (de Commies), 1669-1728., 9
        9. MR. HENDRIK FAGEL (DE COMMIES), geboren te 's-Gravenhage 28 juli 1669 en gedoopt in de Grote Kerk 31 juli, overleden te Wassenaar 30 maart 1728 en begraven in de Grote Kerk te 's-Gravenhage 2 april, was een zoon van mr. Henrick (de Oudste) en Margaretha Rosa. Hendrik Fagel was ongehuwd.
        Mr. Hendrik Fagel werd op 13 februari 1690 tot commies der Staten-Generaal benoemd. Als zodanig kwam hij te werken onder zijn broer François, de griffier. Nadat hij in 1728 was overleden, werd hij in dit ambt opgevolgd door zijn neef Hendrik Fagel (de Oude), zie rubriek 11. Zijn portret in de Collectie Fagel (zie hiervoor blz. XVIII).
        Voornaamste literatuur: Jhr. Th. van Riemsdijk, De Griffie van Hare Hoog Mogenden, 1885, 13.
        - Benoemingen., a
          - Commissie van de Staten-Generaal voor Hendrik Fagel als commies bij de Staten-Generaal., 1690 februari 3; 44; 1 charter
        - 'Particuliere Saaken'., b
          - Promotiebul van de Universiteit te Utrecht voor Hendrik Fagel als doctor in de beide rechten., 1690 maart 17; 45; 1 charter
          - Stukken rakende de opening van het gemeenschappelijke testament van Cornelia, Agnes en Hendrik Fagel op 25 april 1727, alsmede notariële akte betreffende de opening van het testament van Agnes Fagel., 1751; 46; 1 omslag
            Cornelia en Agnes waren ongehuwde zusters van Hendrik Fagel. Cornelia, geboren 26 november 1650 te 's-Gravenhage, overleed aldaar 25 april 1727, Agnes (Agneta), geboren 8 december 1661 te 's-Gravenhage, overleed 22 september 1751 te Wassenaar
      - Generaal François Nicolaas baron Fagel, 1655-1718., 10
        10. FRANÇOIS NICOLAAS DES H.R.R. BARON FAGEL, geboren te Nijmegen en aldaar in de Grote Kerk gedoopt 3 februari 1655, overleden te Sluis 23 februari 1718 en aldaar begraven in de Ned. Herv. Kerk 2 maart, was de zoon van Nicolaes Fagel, heer van den Ouden Tempel en diens vrouw Elisabeth Robbé. François Nicolaas Fagel was ongehuwd. Bij diploma van 5 oktober 1703 werd hij door keizer Leopold I verheven tot Baron des Heiligen Römischen Reiches, gezien zijn diensten, die hij als militair bewezen had. Hij bereikte de rang van generaal der infanterie (1 januari 1709) en nam een actief aandeel in de veldslagen en gevechten tijdens de Negenjarige Oorlog en de Spaanse Successie Oorlog. Tijdens de laatste oorlog commandeerde hij o.m. de Nederlandse hulptroepen, die ter assistentie van de koning van Portugal werden gezonden. Tenslotte voltooide hij zijn militaire carrière als gouverneur van Sluis (1713-1728).
        Zijn vader Nicolaes Fagel, heer van den Ouden Tempel, was een zoon van mr. François Fagel (de Oudste) en Maria Rosa. Hij werd te 's-Gravenhage geboren 21 juli 1620 en is overleden te Nijmegen op 1 december 1695. Hij was gedurende lange tijd afwisselend schepen en burgemeester van Nijmegen (1675-1694) en werd in 1677 tevens tot postmeester-generaal van Gelderland aangesteld. Hij huwde met Elisabeth Robbé te 's-Gravenhage 30 juni 1652. Noch hij, noch zijn vrouw lieten archivalia na in het familie-archief Fagel. Portretten van Nicolaes Fagel, Elisabeth Robbé en François Nicolaas Fagel in de Collectie Fagel (zie hiervoor blz. XVIII).
        Voornaamste literatuur: J. W. Wijn, Het Staatsche Leger, VIII, 1, 2, passim. Zie verder voor levensloop en literatuur betreffende François Nicolaas Fagel Nieuw Nederl. Biogr. Woordenb. I, 843 en betreffende Nicolaes Fagel en Elisabeth Robbé Nieuw Nederl. Biogr. Woordenb. III, 393.
        - Benoemingen., a
          - Adelsdiploma voor François Nicolaas Fagel als baron van het Heilige Roomse Rijk, uitgereikt door Keizer Leopold I., 1703 oktober 5; 46A; 1 charter
    - Vierde generatie., D
      - Mr. Hendrik Fagel (de Oude), 1706-1790., 11
        11. MR. HENDRIK FAGEL (DE OUDE), geboren te 's-Gravenhage 7 december 1706 en gedoopt in de Kloosterkerk 10 december, aldaar overleden 19 oktober 1790 en begraven op het kerkhof 'Ter Navolging' te Scheveningen, was de zoon van mr. Cornelis Gerrit en Elisabeth Diercquens. Hij huwde te 's-Gravenhage 1 november 1733 met Catharina Anna Sluysken, geboren te 's-Gravenhage 11 juli 1714 en gedoopt in de Grote Kerk 15 juli, aldaar overleden 5 februari 1783 en begraven in de Grote Kerk 10 februari, dochter van mr. Willem en Maria Adriana van der Heim.
        Mr. Hendrik Fagel werd op 31 maart 1728 tot commies der Staten-Generaal aangesteld als opvolger van zijn oom Hendrik Fagel (de Commies). Op 29 maart 1742 besloten de Staten-Generaal een toestand in het leven te roepen, zoals deze op 27 augustus 1672 geregeld was en Hendrik Fagel wegens de hoge ouderdom van zijn oom François tot tweede griffier te benoemen en het ambt van commies af te schaffen. Deze twee griffierschappen zouden voortaan als twee afzonderlijke ambten te beschouwen zijn en bij vacature ieder apart begeven worden. Toen twee jaren later mr. François Fagel (de Oude) om gezondheidsredenen ontslag had genomen, werd overeenkomstig dit voorschrift mr. Hendrik Fagel op 10 december 1744 tot eerste griffier bevorderd en mr. Jacob Gilles, pensionaris van de stad Haarlem, in diens plaats tot tweede griffier benoemd. Hiermede was Hendrik Fagel dus het vierde lid van de familie Fagel, die tot de vervulling van het griffierschap der Staten-Generaal geroepen werd.
        Nadat Gilles raadpensionaris van Holland geworden was, werd mr. Jan de la Bassecour, raad- en thesaurier-generaal der Unie, met de functie van tweede griffier belast (30 september 1746). Toen De la Bassecour wederom raad en thesaurier der Unie werd, besloten de Staten-Generaal op 20 januari 1750 het tweede griffierschap te mortificeren en het gehele griffiersambt aan Hendrik Fagel op te dragen. Het ambt van commies werd toen (3 augustus 1750) weer hersteld en opgedragen aan mr. Nicolaas ten Hove.
        In de zestiger en tachtiger jaren van deze eeuw werden François Fagel (de Jonge) en Hendrik Fagel (de Jonge) tot assistentie van hun vader, resp. grootvader, aangewezen. De kleinzoon Hendrik Fagel (de Jonge) volgde tenslotte Hendrik Fagel (de Oude) als griffier der Staten-Generaal op, doch voor nadere bijzonderheden over de levensloop van vader François Fagel de Jonge en zoon Hendrik Fagel de Jonge wordt hierbij verwezen naar de nrs. 13 en 16 van deze lijst.
        Uit overlevering is bekend, dat mr. Hendrik Fagel de Oude er bezwaren tegen had om geportretteerd te worden, portretten van zijn vrouw echter bevinden zich in de Collectie Van Tuyll van Serooskerken.
        N. A. Bootsma, De Hertog van Brunswijk 1750-1759, 1962, passim.
        A. Ising, Een dialoog in 1756, 'Haagsche Schetsen', 4de bundel, 1895, 23 vlg.
        A. Ising, Hoe Hendrik Fagel was, 'Ned. Spectator', 1860, 64 vlg.
        Jhr. Th. van Riemsdijk, De Griffie van Hare Hoog Mogenden, 1885, 13-14.
        Zie verder voor levensloop en literatuur Nieuw Nederl. Biogr. Woordenb. III, 387.
        - Benoemingen., a
          - Commissie van de Staten-Generaal voor Hendrik Fagel als commies bij de Staten-Generaal., 1728 maart 30; 47; 1 charter
          - Commissie van de Staten-Generaal voor Hendrik Fagel als tweede griffier der Staten-Generaal., 1742 maart 29; 48; 1 charter
          - Commissie van de Staten-Generaal voor Hendrik Fagel als eerste griffier der Staten-Generaal., 1744 december 10; 49; 1 charter
          - Commissie van de Staten-Generaal voor Hendrik Fagel als enige griffier der Staten-Generaal., 1750 januari 20; 50; 1 charter
        - 'Particuliere Saaken'., b
          - Promotiebul van de Hoge School te Utrecht voor Hendrik Fagel als doctor in de beide rechten., 1727 september 11; 51; 1 charter
          - Admissie van het Hof van Holland voor Hendrik Fagel als advocaat., 1727 september 15; 52; 1 charter
          - Eigenhandig journaal door Hendrik Fagel van zijn reis naar Engeland., 1727; 53; 1 omslag
          - Kennisgeving van hun voorgenomen huwelijk door Hendrik Fagel en Catharina Anna Sluysken, huwelijkse voorwaarden en staat van ingebrachte goederen door Catharina Anna Sluysken.Met procuratie van Catharina Anna Sluysken op haar echtgenoot., 1733; 54; 1 omslag